最高法院刑事判決　　　　　　　　　　　　　　　八十七年度台上字第三三一二號
　　上　 訴　 人
　　即 自　訴 人　甲○○　男.
　　上訴人即被告　乙○○　男
　　選 任 辯護人　黃昆彬律師
右上訴人等因甲○○自訴被告業務過失致人於死案件，不服台灣高等法院花蓮分院中
華民國八十六年九月十日第二審判決（八十五年度交上訴字第二四號，自訴案號：台
灣花蓮地方法院八十五年度交自字第二號），提起上訴，本院判決如左：
    主  文
原判決撤銷，發回台灣高等法院花蓮分院。
    理  由
本件原判決認定上訴人即被告（下稱被告）乙○○受僱於盈彩企業有限公司從事音響
裝設工作，駕駛為其附隨業務，於民國八十五年三月二十四日下午四時三十分許，駕
駛車牌號碼ＪＶ－四五二九號自用小貨車，載運材料，沿花蓮縣吉安鄉○○路由北往
南方向行駛，途經市區○○路與自強路五二七巷巷口前之北昌國民小學右側道路，應
即注意車前狀況，並減速慢行，且依當時情形又非不能注意，竟疏於注意，貿然以時
速五、六十公里之速率超速行駛，致因煞車不及而撞及亦疏未注意左方來車，由被告
車右方往左穿越道路之行人簡寶貴，致簡女因胸腔內出血，送醫不治死亡，被告於肇
事後即囑託案外人鄧汶文向警局報案自首，因而撤銷第一審不當之判決，仍論處被告
業務過失致人於死罪刑，固非無見。
惟查：(一)、有罪判決書，其判決主文之宣示，及事實之記載與夫理由之說明，須彼此
相互一致，若有矛盾，其判決即難謂非違法。原判決理由四載，仍量處有期徒刑九月
，（原判決第二頁反面），於主文則諭知處有期徒刑十月，其主文之宣示與理由之說
明已不一致，且此不符已影響裁判之本旨，按之司法院大法官會議釋字第四十三號解
釋意旨，非能以更正為之，原判決已難謂適法。(二)、審理事實之法院，本乎發見實質
的真實之本旨，對於案內一切與罪名之成否、論罪科刑有關之證據，除認為不必要者
外，均應詳為調查，然後基於調查所得之心證，以為判斷之基礎。又被告雖不能以被
害人與有過失而辭其應負之過失責任，惟被害人之過失既與被告之過失，併合而為損
害發生之原因，被害人是否與有過失、過失情節之輕重，均攸關被告罪責之成立及科
刑之審酌，自應詳加審認，以作為論罪科刑之所據。原判決事實認定被告因煞車不及
而撞及亦疏未注意左方來車，由被告車右方往左穿越道路之被害人簡寶貴，但於理由
中並未說明其認定之憑據，對於自訴人一再堅稱，被害人於發生時已穿越道路行走於
路邊始被撞，何以不足採，亦未說明，已屬理由不備。另在設有行人穿越道者，行人
穿越道路必須經由行人穿越道，不得在其三○公尺範圍內穿越道路；此觀道路交通安
全規則第一百三十四條第一款自明。依卷附之現場照片，於肇事現場被害人遺留血跡
處後方劃有行人穿越道（見相驗卷第十一頁照片二），被告於原審請求履勘現場，並
認台灣省花東區車輛行車事故鑑定委員會鑑定書案情分析欄中所載：被害人違反上開
規則第五款未設有行人穿越道，亦非禁止穿越之路段，穿越道路時，應注意左右無來
車，始可小心迅速穿越之規定，為肇事次因，與現場情形不符（原審卷三十頁正面）
，如被害人係於穿越道路時為被告所撞，究肇事現場距行人穿越道多遠，是否在三十
公尺範圍內，與被告過失責任之輕重至有關係，原審就此並未詳加調查審認，亦有應
於審判期日調查證據而未予調查之違法。自訴人及被告上訴意旨，指摘原判決違法，
非無理由，認應發回更審，期臻翔適。
據上論結，應依刑事訴訟法第三百九十七條、第四百零一條，判決如主文。
中      華      民      國    八十七    年      九      月     三十     日
                              最高法院刑事第四庭
                                  審判長法官  莊  來  成
                                        法官  呂  潮  澤
                                        法官  謝  俊  雄
                                        法官  白  文  漳
                                        法官  蘇  振  堂
      右正本證明與原本無異
                                              書  記  官
中      華      民      國    八十七    年      十      月      六      日
                                                                        Ｅ
